臺灣臺中地方法院民事判決 
                                    111年度中簡字第1253號
原      告  鄭筱涵
被      告  王○宇
兼法定代理人 王柏翔


上列當事人間請求損害賠償事件，本院於中華民國111年6月1日
言詞辯論終結，判決如下：
    主      文
被告應連帶給付原告新台幣壹拾壹萬參仟壹佰貳拾參元及自民國
一一一年四月二十九日起至清償日止，按年息百分之五計算之利
息。
訴訟費用由被告連帶負擔。
本判決得假執行。
    事實及理由
一、原告主張：被告王○宇於民國110年3月初，加入有三人以上
    成員之詐欺集團，擔任車手之工作。原告於110年5月24日20
    時40分許，接獲該詐欺集團自稱CHECK2CHECK網路購物客服
    人員稱伊會有筆重複扣款之金額，請原告給予銀行帳戶避免
    重複扣款，經伊與台新銀行客服人員連絡不要重複扣款後，
    未久後接到自稱台新銀行客服人員詢問如何與CHECK2CHECK
    網路購物客服人員對話內容，後續自稱台新銀行客服人員就
    問伊購買金額及後續如何退款。然因無法操作，所以伊提供
    台北富邦銀行帳戶依該自稱台新銀行客服人員的指示進行操
    作。嗣原告陸續匯款5筆款項合計新台幣（下同）11萬3123
    元至該詐欺集團提供之台灣銀行、國泰世華銀行、中華郵政
    、台新銀行等帳戶。而上開帳戶之金融卡資料係，被害人周
    妘臻於網路上看見家庭代工廣告，聽從詐騙集團指示，將上
    開國泰世華銀行帳戶0000000000000000、台新銀行帳號0000
    00000000000000金融卡寄至苗栗統一超商大千門市（苗栗縣
    ○○市○○路000號1樓），被告王○宇於110年5月25日上午7時34
    分許，至上開超商領取上述金融卡包裹。使該詐欺集團以「
    解除分期付款」等詐術，誘使被害人原告陷於錯誤，匯款至
    上開人頭帳戶內（註：僅論原告為被害人部分）。被告王○
    宇上開行為，係觸犯刑法第339條之4第1項第2款之加重詐欺
    罪的刑罰法律、組織犯罪防制條例第3條第1項之參與犯罪組
    織罪的刑罰法律及洗錢防制法第14條第1項之洗錢罪。經鈞
    院少年法庭110年護少護字第350號、619號、111年度少護字
    第80號裁定（111年度少調字第157號調查事件）諭知保護管
    束確定。查被告王○宇（95年9月4日出生）為未滿20歲之限
    制行為能力人，具有識別能力，被告甲○○為其法定代理人，
    應連帶負賠償責任。爰依民法第184條第1項後段、第2項、
    第185條第1項及第187條第1 項前段之規定，請求被告2人連
    帶賠償上開原告所受之損失。訴之聲明：被告2人應連帶給
    原告11萬3123元及自起訴狀繕本送達之翌日起至清償日止，
    按年息5%計算之利息。
二、原告主張之上開事實，業經調閱本院111年度少調字第157號
    少年保護事件調查卷宗（含苗栗地方法院110年度少調字第3
    85號）無訛。並為被告2人所不爭執，亦有卷附之原告匯款
    資料可稽，堪認為真實。
三、按因故意或過失，不法侵害他人之權利者，負損害賠償責任
    。故意以背於善良風俗之方法，加損害於他人者亦同。違反
    保護他人之法律，致生損害於他人者，負賠償責任，民法第
    184條第1項前段、後段、第2項，分別定有明文。第1項前、
    後兩段為相異之侵權行為類型。關於保護之法益，前段為權
    利，後段為一般法益。關於主觀責任，前者以故意過失為已
    足，後者則限制須故意以背於善良風俗之方法加損害於他人
    ，兩者要件有別，請求權基礎相異，訴訟標的自屬不同（最
    高法法院80年度台上字第3760號判決要旨參照）。此即民法
    第184條規定係調和「行為自由」和「保護的權益」此兩個
    基本利益，區別不同的權益的保護，而組成侵權行為責任體
    系。被侵害者係他人權利時，只要加害人具有故意或過失，
    即應依民法第184條第1項前段負損害賠償責任。其被侵害者
    ，非屬權利時，須加害行為係出於故意背於善良風俗方法（
    第184條第1項後段），或違反保護他人之法律（第184條第2
    項）時，被害人始得請求損害賠償。易言之，民法第184條
    第1項前段所保護的，限於權利，不及一般財產上之利益（
    純粹財產上損害、純粹經濟上損失）。一般財產上利益僅能
    依民法第184條第1項後段規定或第2項受到保護。次按，民
    法第185條「數人共同不法侵害他人之權利者，連帶負損害
    賠償責任﹔不能知其中孰為加害人者，亦同。造意人及幫助
    人，視為共同行為人。」計有4個類型之共同侵權行為（即
    民法第185條第1項前段「即狹義共同侵權行為」，包括主觀
    （意思聯絡）共同加害行為【使加害人就可能的因果關係負
    責）、客觀行為關連共同加害行為（司法院66年例變字第 1
    號）（須具共同因果關係）、後段（共同危險行為，擇一因
    果關係）、第2 項（造意人與幫助人之共同侵權行為）】，
    該不同類型之共同侵權行為規定要件不同、功能有別。就民
    法第185條第2項所規範之共同侵權行為而言，所稱造意及幫
    助相當於刑法上的教唆及幫助。換言之，造意人者，指教唆
    他人使生為侵權行為決意之人；幫助人者，指予他人以助力
    ，使他人易於為侵權行為之人，其助力包括精神及物質在內
    。本件原告所請求遭詐欺集團詐欺之11萬3123元，核其性質
    原告係受有純粹財產上損害（純粹經濟上損失），而詐欺原
    告之詐騙集團成員既係以詐欺之方法致原告受有上開損財產
    上損害，則顯係以背於善良風俗之方法加損害於原告，被告
    王○宇與詐騙集團間則為共犯該詐欺行為，是被告王○宇依前
    開184條第1項後段、第2項、第185條第1 項共同侵權行為之
    規定，即應就此對原告負有損害賠償之責。
四、次按，無行為能力人或限制行為能力人，不法侵害他人之權
    利者，以行為時有識別能力為限，與其法定代理人連帶負損
    害賠償責任。民法第187條第1項前段，定有明文。查被告王
    ○宇，於上開行為時未滿20歲，為限制行為能力人，且屬有
    識別能力。被告甲○○既為其法定代理人，是依上開規定，即
    應與被告王○宇連帶負賠償責任。又按，連帶債務之債權人
    ，得對於債務人中之一人或數人或其全體，同時或先後請求
    全部或一部之給付。連帶債務未全部履行前，全體債務人仍
    負連帶責任。為民法第273條所明定。本件被告王○宇既應依
    民法第185條第1項規定與詐騙集團間連帶負損害賠償責任，
    被告甲○○則應依民法第187條第1項前段規定負連帶負損害賠
    償責任。則依上開規定，原告自可得向被告2人請求上開其
    所騙所受之11萬3123元之損失甚明。是原告本於上開（三）
    及本項所述之規定，對被告2人請求上開金額11萬3123元及
    自民事起訴狀繕本送達之翌日（即111年4月29日）起至清償
    日止，按年息5% 計算之法定遲延利息，洵屬適法，為有理
    由，應予准許，爰為判決如主文第 1項所示。
五、本件係就民事訴訟法第427條第1項訴訟適用簡易程序所為被
    告敗訴之判決，故依同法第389條第1項第3款之規定，自應
    依職權宣告假執行。
六、據上論結，本件原告之訴為有理由，依民事訴訟法第85條第
    2項、第389條第1項第3款，判決如主文。
中　　華　　民　　國　　111 　年　　6　　月　 　22　　日
                    臺灣臺中地方法院臺中簡易庭
                                法  官  陳添喜
以上正本係照原本作成。
如不服本判決，應於送達後20日內，向本院提出上訴狀並表明上
訴理由，如於本判決宣示後送達前提起上訴者，應於判決送達後
20日內補提上訴理由書（須附繕本）。如委任律師提起上訴者，
應一併繳納上訴審裁判費。
中　　華　　民　　國　　111 　年　　6　　月　 　22　　日

                                  書記官　黃舜民